臺灣高等法院臺中分院刑事判決
110年度上易字第929號

上  訴  人  臺灣臺中地方檢察署檢察官
被      告  簡婕如

                    籍設高雄市○○區○○○路000號(高雄市○○區○○○○○0


上列上訴人因被告詐欺案件，不服臺灣臺中地方法院110年度易
字第98號中華民國110年9月28日第一審判決（起訴案號：臺灣臺
中地方檢察署109年度偵緝字第1320、1321號），提起上訴，本
院判決如下：
    主  文
原判決撤銷。
簡婕如犯詐欺取財罪，累犯，處有期徒刑捌月。
    事  實
一、簡婕如與不知情之張○○曾為男女朋友，緣陳○○與張○○為朋友
    ，因陳○○將其銀行存摺、印章交由張○○保管，簡婕如知悉後
    ，竟意圖為自己不法之所有，基於詐欺取財之犯意，於民國
    108年10月18日至陳○○位於臺中市○○區○○○街00號3樓住處，
    對陳○○謊稱：張○○因欠賭債，將自己車子賣掉，且在外面有
    欠錢，你的存摺、印章放在張○○身上不安全等語，致陳○○陷
    於錯誤，於同日15時50分許，與被告一同至臺中市○○區○○路
    0段000號之中國信託銀行大里分行，陳○○辦理其中國信託銀
    行帳號0000000000000000帳戶結清，領得新臺幣(下同)120
    萬8,901元，由簡婕如取走放入包包，僅留給陳○○8,901元生
    活費及載有0000000000等數字之紙條1張，續對陳○○謊稱上
    開領出款項先由簡婕如保管，108年10月21日再返還陳○○，
    上開數字為簡婕如之電話可供連絡等語，即行離去。嗣陳○○
    撥打上開電話給簡婕如並未接通，復與張○○確認後方知受騙
    。
二、案經陳○○委由李思樟律師訴由臺中市政府警察局霧峰分局移
    送臺灣臺中地方檢察署檢察官偵查起訴。
    理  由
一、證據能力之說明：
  ㈠刑事訴訟法第159條之5規定：「被告以外之人於審判外之陳
    述，雖不符前4條（即第159條之1至第159條之4）之規定，
    而經當事人於審判程序同意作為證據，法院審酌該言詞陳述
    或書面陳述作成時之情況，認為適當者，亦得為證據。當事
    人、代理人或辯護人於法院調查證據時，知有第159條第1項
    不得為證據之情形，而未於言詞辯論終結前聲明異議者，視
    為有前項之同意」。立法意旨在於傳聞證據未經當事人之反
    對詰問予以核實，原則上先予排除。惟若當事人已放棄反對
    詰問權，於審判程序中表明同意該等傳聞證據可作為證據，
    或於言詞辯論終結前未聲明異議，基於尊重當事人對傳聞證
    據之處分權，及證據資料愈豐富，愈有助於真實發見之理念
    ，且強化言詞辯論主義，使訴訟程序得以順暢進行，上開傳
    聞證據亦均具有證據能力。本案以下所引用被告簡婕如以外
    之人於審判外所為言詞或書面陳述之供述證據，迄本院言詞
    辯論終結前，檢察官、被告簡婕如就該等證據之證據能力均
    未聲明異議，本院審酌該等證據作成時之情況，並無違法取
    證或其他瑕疵，認為適於作為本案認定事實之依據，依上開
    規定及說明，該等供述證據應具有證據能力。
  ㈡刑事訴訟法第159條至第159條之5有關傳聞法則之規定，乃對
    於被告以外之人於審判外之言詞或書面陳述之供述證據所為
    規範，至非供述證據之物證，或以科學、機械之方式，對於
    當時狀況所為忠實且正確之記錄，性質上並非供述證據，均
    應無傳聞法則規定之適用，如該非供述證據非出於違法取得
    ，並已依法踐行調查程序，即不能謂其無證據能力。本案以
    下所引用之非供述證據，並無證據證明有出於違法取得之情
    形，復經本院依法踐行調查程序，自具有證據能力。
二、認定事實所憑證據及理由　　
    被告簡婕如固坦承有於上開時、地，取走前揭與告訴人陳○○
    共同在中國信託銀行大里分行結清陳○○帳戶所領得款項120
    萬元之事實；惟矢口否認有何詐欺取財犯行，辯稱：我沒有
    詐欺的犯意，這些款項是告訴人陳○○說要照顧我，而帶同我
    去領錢交給我，我當時是在酒店上班，認識陳○○，且當時經
    濟困難，欠債二百多萬元，是陳○○自願要給我的云云（109
    年度偵緝字第1320號卷第69至70頁、原審卷第264至268頁、
    本院卷第162至164頁）。惟查：
  ㈠被告簡婕如確有於108年10月18日16時4分44秒許，偕同告訴
    人陳○○至臺中市○○區○○路0段000號中國信託銀行大里分行，
    將告訴人先前向中國信託銀行申設之帳號0000000000000000
    帳戶辦理結清手續，並領得120萬8,901元，經被告取去並放
    入其隨身包包，復於其後某時，從中拿取8,901元交還告訴
    人等情，業為被告所供承(原審卷第134、157、261頁)，核
    與證人即告訴人陳○○於警詢、偵詢及偵訊時、證人張○○於警
    詢及偵訊時證述情節均相符合(陳○○部分：見10155號偵卷第
    31至34頁、30014號偵卷第25至26、69至71頁；張○○部分：
    見10155號偵卷第35至37頁、30014號偵卷第71至73頁)，且
    有中國信託銀行結清提款憑證影本、中國信託銀行存款交易
    明細、職務報告書各1紙、現場監視器錄影畫面翻拍照片6張
    在卷可稽(見30014號偵卷第27、29頁、10155號偵卷第29、3
    9至43頁)，此部分事實應堪認定。
　㈡證人即告訴人陳○○於108年10月22日偵詢時證述：其將銀行存
    摺、印章放在張○○身上，因為其信任張○○，於108年10月18
    日某時，張○○當時之前女友即自稱「王小欣」之人(即被告)
    向其表示放在張○○身上不安全，要求其將銀行帳戶內金錢領
    出，將錢取回存放，於同日其後某時，其等在中國信託銀行
    大里分行，將存款120萬8,901元結清領出後，被告就將錢放
    在其包包內，其向被告表示於108年10月21日要將錢存在另
    一間銀行，錢就遭被告先拿走，當周周末，其有與被告聯絡
    ，但被告不還錢給其等語(見30014號偵卷第25至26頁)；復
    於108年11月30日警詢時證稱：先前其全部銀行存摺、印章
    都由友人張○○保管，被告為張○○前女友，所以其認識被告，
    於108年10月18日某時，被告至其居所，對其表示：張○○在
    賭錢，最近將車輛賣掉，並在外欠債，存摺及印章放在張○○
    身上不安全等語，其聽到很擔心，就與被告一同前往中國信
    託銀行大里分行，將帳戶內存款全部結清，當時行員勸阻其
    不要將錢結清，其擔心錢遭張○○花光，堅持要將錢領出，銀
    行行員請警員到場，警員到場後查證身分，勸阻並撥打電話
    與其老婆確認，其老婆表示不想管這件事，後來其仍決意將
    錢全部領出，行員就帶其辦理結清手續，行員將帳戶內存款
    放在櫃檯上，被告將所有財物放進自己包包，其對被告表示
    下周一(即108年10月21日)要拿回來，其想說將錢先放在被
    告那裡，下周一再向被告拿回來，被告詢問其之其他帳戶內
    是否有錢，其回答沒有，被告就拿8,000元給其當生活費，
    離開中國信託銀行後，其搭上被告駕駛之車輛，被告撕了1
    張存摺空白頁給其簽名，其不知道為什麼要簽名，又撕了1
    張存摺空白頁留了1支電話號碼0000-000000號，要求其有事
    再打給被告，於翌(19)日，其撥打電話給被告，有撥通但沒
    有人接聽，於108年10月20日，其與張○○見面後，始知悉遭
    被告詐騙，當天被告曾打電話給其，詢問其之其他帳戶還有
    沒有錢，其回答沒有，被告另詢問其有關張○○是否知悉這件
    事，其沒有回答被告，之後被告就掛電話等語(見10155號偵
    卷第31至34頁)；又於偵訊證稱：當天係被告向其表示張○○
    在賭博，在外面亂花錢，也積欠被告很多錢，被告就與其前
    往銀行領錢，當天係提領其申設之中國信託銀行帳戶內存款
    ，並將該帳戶結清，當天前往銀行並沒有攜帶存摺、印章，
    當時存摺及印章還在張○○那邊，係被告跑來向其告知上情，
    其前往辦理結清，結清帳戶內存款120萬8,901元，當時警察
    到場，並撥打電話與其老婆聯繫，其老婆表示不關其事，被
    告有向警察表示係其所認之乾女兒，被告要求其將錢領出，
    只留8,000元給其當生活費，被告向其表示先放在被告那邊
    ，其下星期一再向被告拿取，離開時，被告還撕了1張紙給
    其簽名，並留下門號0000-000000號電話給其，但該電話號
    碼錯誤，其打了第一次沒接，第二次始接電話，其告知下星
    期一要拿錢，其就掛斷，結果下星期一，其就找不到被告，
    其並沒有意思要將領出來之120多萬元給被告等語(見30014
    號偵卷第69至71頁)。
  ㈢證人張○○於警詢時證述：告訴人先前曾遭詐欺集團詐騙600餘
    萬元，告訴人基於信任，主動將存摺、印章交由其保管，其
    與被告認識，交往約1年，於108年9月分手，分手後就沒有
    聯絡，其與被告交往時，曾向被告介紹告訴人係其大哥，人
    很老實，被告與告訴人只有一面之緣，前於108年10月18日1
    6時許，其曾收受中國信託網路銀行簡訊通知，該帳戶辦理
    結清完成，其趕緊撥打電話給告訴人，有撥通但沒接聽，當
    日19時許，其至告訴人居所敲門，想確認告訴人是否遭詐欺
    ，可是沒人應門，直至同年10月20日6時30分許，告訴人撥
    打電話給其，其始知道告訴人遭被告詐騙等語(見10155號偵
    卷第35至37頁)；復於偵訊時證稱：告訴人之前遭詐欺集團
    詐騙，告訴人就提議將存摺及印章放在其這邊，其與被告交
    往約1年半至2年，其與被告分手後，沒有再聯絡，惟其於10
    9年6月2日開庭前1、2個月曾以LINE通訊軟體與被告聯繫，
    並告知其已經提告，要求被告將錢拿出來還，被告答以不怕
    關也不怕死，不後悔做這些事，如果走法律程序，錢全部都
    要不到，其係於108年10月18日16時許，收到中國信託銀行
    傳來簡訊，其嚇到，馬上聯繫告訴人，但告訴人沒回其，其
    即前往告訴人居所，按電鈴，告訴人也沒開門，直至隔日6
    時許，其仍持續撥打電話，告訴人終於接聽，其詢問告訴人
    發生何事，先見面再說，告訴人始說出全部情形，其方才知
    悉錢遭被告拿走，其撥打電話給被告，但都沒回，被告係向
    告訴人表示星期一要拿錢給告訴人，但被告沒有實行，被告
    留給告訴人之電話也是錯誤，其中1個6寫成0等語(見30014
    號偵卷第71至73頁)。
  ㈣由證人張○○前開於警詢及偵查中證述略稱：自己前與被告為
    男女朋友，於108年9月間分手，分手後就沒有聯絡，被告與
    告訴人只有一面之緣等語；及被告於原審審理中自承自己未
    曾跟告訴人單獨外出（原審卷第266頁），於本院審理時供
    承與告訴人沒有特殊關係等語（本院卷第164頁），則可知
    被告與告訴人於本件案發前彼此之間並無相當往來，難以構
    成信任及親密關係；而告訴人於本院審理時亦否認曾說要幫
    助被告等語（本院卷第165頁），是應無存在被告所辯告訴
    人自願照顧自己而將錢交付之可能。是本案應審究者，乃何
    以告訴人最終將結清帳戶之款項交付給被告收受？
　㈤此自告訴人陳○○及證人張○○證述內容可知，告訴人因多年前
    被詐騙，而將本應由個人自己保管使用之金融帳戶存摺、印
    章均放置在證人張○○處等情，足見告訴人對於張○○相當信任
    ；則何以本案發生時卻反於多年來之信任而將帳戶結清交付
    款項予相較張○○而較不熟識之被告？且情況緊急至告訴人違
    反先向張○○取回存摺、印章再向銀行辦理結清之常情，逕以
    無摺結清之方式辦理；甚者，108年10月18日15時50分許被
    告與告訴人才前往中國信託銀行大里分行，辦理無摺結清帳
    戶，當日為週五且已過銀行下班時間15時30分，告訴人本不
    可能結清帳戶後同日再覓得銀行開戶存款，
　　俟次一銀行上班日，正為3日後。又與本案利害相關者，僅
    被告、告訴人與證人張○○，衡情若非被告以相當內容誆騙告
    訴人，且刻意使告訴人在急如星火不敢及無從向張○○查證，
    與告訴人期待3日後確可再至其他銀行開戶之情下，告訴人
    應不會將如此大額款項交予被告，是告訴人指訴遭被告施以
    上揭之詐術應非虛妄。加以被告拿取告訴人交付款項當日，
    給予告訴人之聯繫電話刻意誤植號碼（有記載「0000000000
    」字條1紙附偵10155號卷第75頁可稽），此由被告在本院審
    理中供承字條上的筆跡為我所書寫沒錯，我的電話是0976開
    頭等語，顯亦有使告訴人無從聯繫被告追回款項之意圖，益
    徵被告確有不法所有意圖，告訴人本案前揭指訴情節應可採
    信。
  ㈥至依證人即108年10月18日15時50分許接獲中國信託銀行大里
    分行來電前往處理本案之臺中市政府警察局霧峰分局大里分
    駐所警員張怡貞，於本院審理時所證稱：其在現場詢問被告
    與告訴人，告訴人是話比較少，大部分是被告在講，被告說
    她是告訴人的乾女兒，告訴人當時好像是說被告會將領出來
    的錢拿去保管等語（本院卷第121至129頁），雖告訴人於10
    8年10月18日前往中國信託銀行大里分行提款當天，在員警
    至銀行現場處理時仍選擇將款項交予被告，且面對被告自稱
    為自己乾女兒未予以反駁等節，然查，108年10月18日15時5
    0分許被告與告訴人才前往銀行結清帳戶，當日為週五且已
    過銀行下班時間15時30分，告訴人本不可能結清帳戶後再覓
    得銀行開戶存款，已如前所論述，考量告訴人當時恐已因被
    告對其實施誆騙之詞，陷於心急想將帳戶內款項取出狀態，
    對於被告自稱為乾女兒應對警方關懷無心反駁，復誤信被告
    於3日後會將結清之大額款項交還其另覓銀行開戶等情誠皆
    未反於常情。更足徵告訴人指訴遭被告以前開詐術誆騙，方
    急於將帳戶結清領出款項，並交予被告等語，應屬真實。末
    再佐以被告在本院審理中自承，當時我欠債200多萬元，收
    入不足以還債等語，暨被告取得告訴人上開款項後拒不歸還
    等情，顯有詐欺不法意圖甚明。
　㈦綜上，被告上開各項所辯，顯均係事後飾卸之詞，殊難採信
    ，本件事證皆已明確，被告犯行堪以認定，應予依法論科。
    　　　　
三、論罪科刑
　㈠核被告簡婕如本案所為，係犯刑法第339條第1項之詐欺取財
    罪。
  ㈡被告簡婕如前因違反藥事法案件，經臺灣屏東地方法院以105
    年度簡字第253號判決，判處有期徒刑4月確定，甫於106年1
    0月4日執行完畢，有臺灣高等法院被告前案紀錄表1份在卷
    可參，其於受有期徒刑執行完畢後5年內，故意再犯本案有
    期徒刑以上之罪，為累犯，應依刑法第47條第1項規定加重
    其刑。至司法院釋字第775號解釋係指個案應量處最低法定
    刑、又無法適用刑法第59條在內減輕規定之情形，法院應依
    此解釋意旨裁量不予加重最低本刑（最高法院108年度台上
    字第338號判決意旨參照），本案依被告簡婕如累犯及犯罪
    情節，並無上開情事，自無從依上開解釋意旨裁量不予加重
    其刑，併此敘明。
四、本案被告簡婕如上開犯罪之事證已臻明確，原審誤諭知無罪
    之判決，認事用法核有未合，檢察官上訴執此指摘原判決不
    當，即有理由，應由本院予以撤銷改判。爰審酌被告之品行
    ，本件之犯罪動機、手段、所生造成告訴人陳○○財物受損之
    危害，及犯罪後一再否認犯行，於原審時雖與告訴人達成和
    解，有臺灣臺中地方法院110年度附民字第827號和解筆錄可
    考（本院卷第81至82頁），然和解成立內容欄並未記載告訴
    人同意原諒被告本案犯行之相關詞句，且依被告願給付告訴
    人120萬元之分期給付方式，係每月各給付1萬元，期間需長
    達10年之久，兼衡被告自述其高職肄業、已婚沒有小孩、目
    前從事酒促工作、收入每月2萬5千元至2萬8千元、需扶養母
    親等一切情狀，量處如主文第二項所示之刑，以示懲儆。
五、沒收：按「犯罪所得，屬於犯罪行為人者，沒收之。但有特
    別規定者，依其規定」、「前二項之沒收，於全部或一部不
    能沒收或不宜執行沒收時，追徵其價額」、「犯罪所得已實
    際合法發還被害人者，不予宣告沒收或追徵」，修正後刑法
    第38條之1第1項、第3項、第5項分別定有明文。經查，就被
    告簡婕如因本案之犯罪所得120萬元，被告已於原審審理時
    與告訴人陳○○和解成立，有臺灣臺中地方法院110年度附民
    字第827號和解筆錄在卷可憑，前揭犯罪所得，倘再依刑法
    第38條之1第1項、第3項規定諭知沒收及追徵，將使被告簡
    婕如除依該和解筆錄給付款項外，又須將其犯罪所得財物提
    出供沒收執行或依法追徵其價額，將使其面臨重複追償之不
    利益，若被告確實履行調解內容，實足以達剝奪其犯罪利得
    之立法目的，又如被告未能履行，告訴人陳○○亦得持該和解
    筆錄為民事強制執行名義，逕對被告簡婕如之財產聲請強制
    執行，亦可達沒收制度剝奪被告簡婕如本件犯罪利得之立法
    目的，故認就被告簡婕如上揭犯罪所得若再予以宣告沒收及
    追徵，尚有過苛之虞，自應依刑法第38條之2第2項規定，不
    予宣告沒收及追徵，併予敘明。
據上論斷，應依刑事訴訟法第369條第1項前段、第364條、第299
條第1項前段，刑法第339條第1項、第47條第1項，刑法施行法第
1條之1，判決如主文。
本案經檢察官張時嘉提起公訴，檢察官徐雪萍提起上訴，檢察官
謝名冠到庭執行職務。
中　　華　　民　　國　  111　　年　　3　　月　　31　　日
            刑事第七庭  審判長法  官  梁  堯  銘
                              法  官  羅  國  鴻
                              法  官  張  智  雄
以上正本證明與原本無異。
被告及得為被告利益之人，得提起上訴。
如不服本判決應於收受送達後二十日內向本院提出上訴書狀，其
未敘述上訴理由者，並得於提起上訴後二十日內向本院補提理由
書（均須按他造當事人之人數附繕本）「切勿逕送上級法院」。
因疫情而遲誤不變期間，得向法院聲請回復原狀。
                              書記官  江  玉  萍
　　　　　　　　　　　　　　　
中　　華　　民　　國　　111 　年　　3 　　月　　31　　日




附錄論罪科刑法條
中華民國刑法第339 條（普通詐欺罪）
意圖為自己或第三人不法之所有，以詐術使人將本人或第三人之
物交付者，處5 年以下有期徒刑、拘役或科或併科50萬元以下罰
金。
以前項方法得財產上不法之利益或使第三人得之者，亦同。
前2 項之未遂犯罰之。